臺灣桃園地方法院刑事判決　　　　　　　96年度訴字第1617號
公　訴　人　臺灣桃園地方法院檢察署檢察官
被　　　告　謝學錡
　　　　　　伍蔚林
　　　　　　黃火旺
　　　　　　葉來順
　　　　　　蔡惠敏
上　一　人
選任辯護人　劉秀琳律師
被　　　告　曾瑞珠　女　42歲（民國○○年○○月○○日生）
　　　　　　　　　　身分證統一編號：Ｚ000000000號　
　　　　　　　　　　住新竹縣湖口鄉○○○街29號
上列被告因妨害自由等案件，經檢察官提起公訴（96年度偵字第
6044 號 ），及檢察官當庭追加起訴，本院判決如下︰
    主  文
謝學錡共同偽造公印文，處有期徒刑肆月，如易科罰金以新台幣
壹仟元折算壹日，減為有期徒刑貳月，如易科罰金以新台幣壹仟
元折算壹日，如附表四所示之物沒收；又共同偽造公印文，處有
期徒刑伍月，如易科罰金以新台幣壹仟元折算壹日，減為有期徒
刑貳月又拾伍日，如易科罰金以新台幣壹仟元折算壹日，如附表
五所示之物沒收；又共同偽造公印文，處有期徒刑肆月，如易科
罰金以新台幣壹仟元折算壹日，減為有期徒刑貳月，如易科罰金
以新台幣壹仟元折算壹日，如附表六所示之物沒收；又私行拘禁
，處有期徒刑伍月，如易科罰金以銀元參佰元即新台幣玖佰元折
算壹日，減為有期徒刑貳月又拾伍日，如易科罰金以銀元參佰元
即新台幣玖佰元折算壹日；又私行拘禁，處有期徒刑陸月，如易
科罰金以新台幣壹仟元折算壹日，減為有期徒刑參月，如易科罰
金以新台幣壹仟元折算壹日。應執行有期徒刑拾壹月，如易科罰
金以銀元參佰元即新台幣玖佰元折算壹日，如附表四、五、六所
示之物沒收。其他被訴部分無罪。
伍蔚林無罪。
黃火旺共同連續偽造公印文，處有期徒刑壹年貳月，減為有期徒
刑柒月，如附表七所示之物沒收；又共同偽造公印文，處有期徒
刑肆月，減為有期徒刑貳月，如附表四所示之物沒收；又共同偽
造公印文，處有期徒刑伍月，減為有期徒刑貳月又拾伍日，如附
表五所示之物沒收；又共同偽造公印文，處有期徒刑肆月，減為
有期徒刑貳月，如附表六所示之物沒收；又共同變造中華民國外
僑居留證，足以生損害於公眾，處有期徒刑貳月，減為有期徒刑
壹月，如附表八所示之物沒收。應執行有期徒刑壹年貳月，扣案
如附表四、五、六、七、八所示之物沒收。其他被訴部分無罪。
葉來順共同偽造公印文，處有期徒刑肆月，如易科罰金以新台幣
壹仟元折算壹日，減為有期徒刑貳月，如易科罰金以新台幣壹仟
元折算壹日，如附表四所示之物沒收；又共同偽造公印文，處有
期徒刑伍月，如易科罰金以新台幣壹仟元折算壹日，減為有期徒
刑貳月又拾伍日，如易科罰金以新台幣壹仟元折算壹日，如附表
五所示之物沒收；又共同偽造公印文，處有期徒刑肆月，如易科
罰金以新台幣壹仟元折算壹日，減為有期徒刑貳月，如易科罰金
以新台幣壹仟元折算壹日，如附表六所示之物沒收。應執行有期
徒刑陸月，如易科罰金以新台幣壹仟元折算壹日，如附表四、五
、六所示之物沒收。其他被訴部分無罪。
蔡惠敏共同偽造公印文，處有期徒刑肆月，如易科罰金以新台幣
壹仟元折算壹日，減為有期徒刑貳月，如易科罰金以新台幣壹仟
元折算壹日，扣案如附表四所示之物沒收；又共同偽造公印文，
處有期徒刑伍月，如易科罰金以新台幣壹仟元折算壹日，減為有
期徒刑貳月又拾伍日，如易科罰金以新台幣壹仟元折算壹日，如
附表五所示之物沒收；又共同偽造公印文，處有期徒刑肆月，如
易科罰金以新台幣壹仟元折算壹日，減為有期徒刑貳月，如易科
罰金以新台幣壹仟元折算壹日，如附表六所示之物沒收。應執行
有期徒刑陸月，如易科罰金以新台幣壹仟元折算壹日，緩刑貳年
，並應於本判決其個人之部分確定後參月內向公庫支付新台幣陸
萬元，如附表四、五、六所示之物沒收。其他被訴部分無罪。
曾瑞珠共同偽造公印文，處有期徒刑肆月，如易科罰金以新台幣
壹仟元折算壹日，減為有期徒刑貳月，如易科罰金以新台幣壹仟
元折算壹日，如附表六所示之物沒收。
    事  實
一、謝學錡為意圖營利從事非法仲介逃逸外勞之工作，乃以每張
    新台幣（下同）約6,000 元之代價為逃逸外勞偽造中華民國
    外僑居留證，其於民國96年2 月下旬某日，在桃園縣某處，
    接受LUONG THI HOAI（中文名：梁氏懷，越南籍）之委託，
    承諾為LUONG THI HOAI偽造中華民國外僑居留證。謝學錡又
    於96年3 月3 日在其承租之桃園縣八德市○○○街9 號5 樓
    接受逃逸外勞WAHYUNI SETYO 、RAHAYU RINA （皆印尼籍）
    之委託，而承諾為WAHYUNI SETYO 、RAHAYU RINA 偽造中華
    民國外僑居留證。謝學錡接受上開三位逃逸外勞之委託後，
    隨即分二次，第一次將LUONG THI HOAI所繳交之照片交付亦
    有偽造中華民國外僑居留證、公印文犯意聯絡之黃火旺，第
    二次則將WAHYUNI SETYO 、RAHAYU RINA 所繳交之照片交付
    亦有偽造中華民國外僑居留證、公印文犯意聯絡之黃火旺，
    並均以每張3,000 元之代價，委由黃火旺（綽號：黃豬）分
    二次偽造上開三位逃逸外勞之中華民國外僑居留證。
二、(1)緣葉來順係位於桃園縣中壢市○○路112 號「四季彩色沖
    印店」負責人，其曾於93年7 、8 月間起，在上址，以每張
    中華民國外僑居留證300 至500 元、每張外國人工作許可證
    200 至300 元、每份行政院勞工委員會許可工作函200 元之
    代價，由葉來順利用其所有之電腦設備，以其所有之掃瞄器
    1 臺，將中華民國外僑居留證（其上有「內政部印」公印文
    ）、外國人工作許可證、勞委會許可工作函掃瞄複製至電腦
    內，再依外籍人士所提供之年籍資料，修改上開電腦檔案中
    之外僑居留證、外國人工作許可證、勞委會許可工作函上部
    分或全部欄位之記載；並於每次修改後，分別存檔其偽造之
    中華民國外僑居留證、外國人工作許可證、勞委會許可工作
    函檔案，隨即將檔案中屬於修改完成之中華民國外僑居留證
    、外國人工作許可證、勞委會許可工作函檔案，以其所有之
    雷射印表機1 臺以原色列印出來，於列印外僑居留證各次，
    亦同時列印而偽造外僑居留證上之「內政部印」公印文，於
    列印勞委會許可工作函各次，亦同時列印而偽造勞委會許可
    工作函上「主任委員陳菊」、「校對：楊雅惠」、「監印：
    杜芙蓉」印文（非屬公印文），葉來順再將列印出來之中華
    民國外僑居留證、外國人工作許可證、勞委會許可工作函裁
    成與原本同一大小，在外僑居留證貼上外籍人士所提供之照
    片，再視渠等需求，以其所有之護貝機1 臺，將外僑居留證
    、外國人工作許可證加以護貝，共偽造多達772 張中華民國
    外僑居留證、748 張外國人工作許可證、8 張勞委會許可工
    作函。警方於94年12月14日下午2 時許，持本院核發之搜索
    票至「四季彩色沖印店」搜索，扣得葉來順偽造上開文書所
    用之電腦主機1 臺、電腦螢幕1 臺、掃瞄器1 臺、雷射印表
    機1 臺、外國人工作許可證半成品2 張，及供預備犯罪所用
    之卡登護貝膠膜2 盒等物。葉來順因而為本院於96年12月13
    日以95年度訴字第1082號判決判處有期徒刑2 年6 月，減為
    有期徒刑1 年3 月，迭經台灣高等法院、最高法院駁回其之
    上訴而確定（現正服該刑）。(2)詎猶不知悔改，葉來順在上
    開為警查獲後判決確定前，因黃火旺得知葉來順與其妻蔡惠
    敏有偽造中華民國外僑居留證，其乃在接受謝學錡委託其偽
    造LUONG THI HOAI、WAHYUNI SETYO 、RAHAYU RINA 三位逃
    逸外勞之中華民國外僑居留證後，隨即分二次，第一次將
    LUONG THI HOAI之照片攜至葉來順、蔡惠敏共同經營之「四
    季彩色沖印店」，第二次將WAHYUNI SETYO 、RAHAYU RINA
    之照片攜至葉來順、蔡惠敏共同經營之「四季彩色沖印店」
    ，委由葉來順、蔡惠敏二人以每張1000元之代價偽造上開三
    位逃逸外勞之中華民國外僑居留證，葉來順、蔡惠敏應允之
    ，因而與謝學錡、黃火旺形成偽造特種文書、偽造公印文之
    共同犯意聯絡，葉來順、蔡惠敏二人先將上有「內政部印」
    之偽造公印文之中華民國外僑居留證之偽造範本以掃瞄機掃
    瞄輸入電腦，再先後將上開三位逃逸外勞之姓名年籍輸入電
    腦，然後自行輸入偽造不實之統一證號、核發單位、居留事
    由、居留地址、居留期限（已進於偽造而非止於變造；居留
    事由均擅改為來台依親之外配，以方便逃逸外勞可在無工作
    許可證之情形下，仍可因具外配之身分而媒介予雇主雇用）
    ，然後再以電腦進行調色，再以印表機列印及以彩色影印機
    影印（其之電腦主機於列印完成後，均未加存檔，以免司法
    警察機關循前案之方式，自其電腦主機內查得其曾偽造之證
    件檔），再裁剪成與原本相同之大小，最後再行護貝完成，
    分二次交予黃火旺，黃火旺在偽造之中華民國外僑居留證上
    蓋上其所有之他人所不要之內容為「台灣省環保志工人事專
    用」之鋼印後，黃火旺再交予謝學錡，足生損害於我國對於
    外籍人士在我國境內居留管理之正確性。
三、(1)謝學錡基於意圖營利非法仲介逃逸外勞工作之概括犯意（
    謝學錡該部分意圖營利非法仲介之犯行，業據本院判刑確定
    ）及剝奪人之行動自由之犯意，先於93年12月29日聳恿TRAN
    THI THAO（中文名：陳氏草，越南籍）自其原合法工作之雇
    主家逃逸，謝學錡將之拘禁於桃園縣中壢市不詳地點二日後
    ，將其仲介至中壢市不詳地點之雇主家從事家庭幫傭之工作
    ，謝學錡自該外勞第一個月之薪水抽取12,000元，該外勞僅
    實得4,000 元，該外勞工作滿一個月後，約於94年2 月間起
    ，謝學錡又將該外勞仲介予林溫黛玉，在林溫黛玉位在桃園
    縣蘆竹鄉○○路300 號之4 之住家從事家庭幫傭之工作，該
    外勞之薪資為24,000元，然謝學錡自該外勞第一個月之薪水
    抽取9,000 元，自第二個月起每月抽取6,000 元，自第二年
    起，每月抽取5,000 元。嗣於96年3 月7 日下午3 時10分許
    ，為警在桃園縣蘆竹鄉○○路300 號之4 查獲。(2)謝學錡向
    WAHYUNI SETYO 、RAHAYU RINA 誆稱其要仲介該二逃逸外勞
    工作之工廠尚未裝備妥當，慫恿該二外勞於96年3 月5 日晚
    間同時先住進其承租之桃園縣八德市○○○街9 號5 樓，謝
    學錡於該時已取得偽造之WAHYUNI SETYO 、RAHAYU RINA 之
    中華民國外僑居留證，而將其二人之偽造中華民國外僑居留
    證交予其二人（謝學錡尚未將偽造之LUONG THI HOAI中華民
    國外僑居留證交予LUONG THI HOAI即為警查獲），謝學錡並
    基於剝奪其二人行動自由之犯意，未徵得其二人之同意，即
    將該處之門鎖從外反鎖，藉此拘禁其二人，迄至下開六(2)獲
    救為止。
四、(1)謝存芳（另結）為意圖營利從事非法仲介逃逸外勞之工作
    ，乃以每張約四千元之價格委託黃火旺偽變造如附表二所示
    之中華民國外僑居留證，又以每張約一千元之價格委託黃火
    旺偽造如附表三之外國人工作許可證，黃火旺接受委託後旋
    即復委由葉來順、蔡惠敏二人以每張1000元之價格偽造如附
    表二（編號6 、7 除外）所示之中華民國外僑居留證，以不
    詳價格偽造如附表三所示之外國人工作許可證，葉來順、蔡
    惠敏應允之，因而與謝存芳、黃火旺形成偽造特種文書、偽
    造公印文之共同概括犯意聯絡（葉來順、蔡惠敏未據起訴及
    追加起訴，另附表二編號1 至編號5 、編號8 至編號10、附
    表三之部分為葉來順之上開前案既判力所及），而於如附表
    二、附表三所示時間，以上開電腦修改內容、調色、輸出、
    影印等方式偽造附表二（編號6 、7 除外）、附表三所示證
    件，偽造完成並護貝完成後，交予黃火旺，黃火旺在偽造之
    中華民國外僑居留證上蓋上其所有內容不詳（按有「中華民
    國…進會」等文字）之鋼印後，黃火旺再交予謝存芳，謝存
    芳再以不詳價格賣予附表二、附表三所示證件名義人，足生
    損害於我國對於外籍人士在我國境內居留管理之正確性。(2)
    黃火旺與謝存芳基於變造特種文書之犯意聯絡，由黃火旺於
    如附表二編號6 、7 所示時間（該二部分係分別起意，又因
    附表二編號6 部分未經起訴及追加，亦為起訴及追加效力所
    不及，該部分於本判決中不予論罪，以下均同），自行以其
    所有之下開為警扣案之數字印章，於謝存芳交付之如附表二
    編號6 、7 所示之外勞之中華民國外僑居留證背面蓋用核准
    文號及核准延期居留效期欄，以變造之，再交還予謝存芳，
    足生損害於我國對於外籍人士在我國境內居留管理之正確性
    。
五、曾瑞珠係桃園縣楊梅鎮○○○路184 號之正興人力仲介公司
    經理，因年籍不詳之新竹某非法仲介外籍人士工作之台灣成
    年人旗下有一年籍不詳之印尼籍外勞WIWI缺乏有效之中華民
    國外僑居留證以資在台從事工作，該新竹某台灣成年人遂於
    96年1 月間以1 萬元之代價委託曾瑞珠偽造WIWI名義之中華
    民國外僑居留證，曾瑞珠乃於96年1 月10日在電話中以
    8,000 元之代價，委請謝學錡製作偽造之WIWI來台依親（即
    外勞改外配）之中華民國外僑居留證，謝學錡應允之，曾瑞
    珠乃於該日將WIWI之照片及相關資料、8,000 元寄放在正興
    人力仲介公司附近之某處麵店，謝學錡則於同日中午左右至
    該麵店拿取該等物品，旋即又委託黃火旺以不詳之代價偽造
    WIWI名義之中華民國外僑居留證，黃火旺接受委託後旋即復
    委由葉來順、蔡惠敏二人以每張1000元之價格偽造WIWI名義
    之中華民國外僑居留證，葉來順、蔡惠敏應允之，因而與上
    開之新竹某台灣成年人、曾瑞珠、謝學錡、黃火旺形成偽造
    特種文書、偽造公印文之共同犯意聯絡，以上開電腦修改內
    容、調色、輸出、影印等方式偽造WIWI名義之中華民國外僑
    居留證，偽造完成並護貝完成後，交予黃火旺，黃火旺再蓋
    上內容為「台灣省環保志工人事專用」之鋼印後，再交予謝
    學錡，謝學錡再交予曾瑞珠，足生損害於我國對於外籍人士
    在我國境內居留管理之正確性。
六、嗣：(1)桃園縣警察局刑事警察大隊於96年3 月7 日下午1 時
    30 分 許，持搜索票至桃園縣中壢市○○路112 號「四季彩
    色沖印店」搜索，扣得葉來順所有用以偽造上開證件之電腦
    主機1 台（含鍵盤、滑鼠各1 個）、掃描機1 台、螢幕1台
    、印表機1 台及與本案無關之切結書14張、居留證影本2張
    。(2)桃園縣警察局刑事警察大隊於96年3 月7 日上午10時10
    分許，持搜索票至桃園縣八德市○○○街9 號5 樓搜索，遭
    禁錮之WAHYUNI SETYO 、RAHAYU RINA 因而獲救，警方並在
    WAHYUNI SETYO 身上扣得偽造之UAHYUNI SETYO 名義之中華
    民國外僑居留證1 紙。(3)桃園縣警察局刑事警察大隊又於96
    年3 月7 日上午11時許，持拘票至新竹縣湖口鄉○○○街29
    號拘提曾瑞珠到案。(4)桃園縣警察局刑事警察大隊於96 年3
    月8 日下午6 時許，持拘票至伍蔚林位在中壢市○○路○ 段
    14號之居所拘提謝學錡、伍蔚林到案，警方並在謝學錡身上
    扣得偽造之LUONG THI HOAI之中華民國外僑居留證。(5)桃園
    縣警察局刑事警察大隊於96年3 月8 日晚間8 時20分許，持
    拘票至中壢市○○路○ 段211 號拘提黃火旺到案，並得黃火
    旺同意至其位在中壢市○○路63號11樓之1 之居所搜索，警
    方扣得其偽造上開證件所用內容為「台灣省環保志工人事專
    用」之鋼印1 個、變造如附表一編號2 、附表二編號6、7所
    用之數字印章2 套、外籍女子彩色大頭照8 張（其中1 張用
    以偽造附表一編號1 之中華民國外僑居留證，其他7 張與本
    案無關）及與本案無關之相片磁片2 片、如附表一所示之偽
    造中華民國外僑居留證影本3 紙、不能證明為黃火旺偽變造
    而與本案無關之阮氏闌及陳珊妮名義之中華民國外僑居留證
    影本2 紙。（桃園縣警察局刑事警察大隊該次因係電話通知
    謝存芳至桃園縣警察局接受偵詢，未搜索其之住居處所，因
    而未能扣獲謝存芳持有之犯罪事證）(6)高雄市警察局苓雅分
    局於96年6 月30日上午7 時50分許，持搜索票至謝存芳位在
    楊梅鎮（現改制為楊梅市○市○街1 之2 號搜索，除扣得偽
    變造之如附表二、三之證件外，又扣得謝存芳記載92 、93
    年間仲介外勞工作資料之帳冊3 本、其用以非法仲介外勞之
    名片13張、其預備供偽造證件使用之護貝膠膜2 盒、其所保
    管之阮氏清之越南護照1 本及外勞（SUGINAH 、阮氏清、喬
    氏惠、阮氏論、SUDARI、KURNIA LILIS、SURAKHON NOI 、
    HALIMAH 、吉拉、NITA PRIHATIN 、SUPARMI 、SUMYATI ）
    健保IC卡共12張、與本案無關之SIM 卡3 張、國際電話儲值
    卡5 張、咖啡色筆記本1 本。
    理  由
壹、證據能力：
一、(1)按被告以外之人於審判外之言詞或書面陳述，除法律有規
    定者外，不得作為證據。又被告以外之人於審判外之陳述，
    雖不符前4 條之規定，而經當事人於審判程序同意作為證據
    ，法院審酌該言詞陳述或書面陳述作成時之情況，認為適當
    者，亦得為證據。當事人、代理人或辯護人於法院調查證據
    時，知有第159 條第1 項不得為證據之情形，而未於言詞辯
    論終結前聲明異議者，視為有前項同意，刑事訴訟法159 條
    第1 項、第159 條之5 分別定有明文。查證人即共同被告伍
    蔚林、黃火旺、葉來順、蔡惠敏、曾瑞珠、謝存芳於警詢時
    除關於自己部分之陳述，就有關於其他共同被告所為之陳述
    ，證人林溫黛玉、林忠義之警詢陳述，固係審判外之陳述而
    屬傳聞證據，惟被告及辯護人就上開審判外之陳述，於本院
    審理中，知有該項證據，均未曾於言詞辯論終結前聲明異議
    ，而本院審酌該等證人陳述作成時之情況，並無違法取證及
    證明力過低之瑕疵，亦認以之作為證據為適當，依前揭規定
    說明，自有證據能力。(2)至被告葉來順曾具狀表示其之警詢
    筆錄內容係遭警不正取供云云，然本院受命法官於99年4 月
    20日經勘驗其之警詢錄音帶，勘驗結果如下；「一、該次筆
    錄全長二小時十五分十七秒。二、員警係採一問一答方式製
    作，筆錄內容均被告葉來順之陳述製作，員警對於重要之部
    分均一再向被告葉來順反覆詢問確認，被告葉來順亦一再要
    求確認筆錄中之文義，始由員警打字之，其中筆錄第三頁最
    後一個問答花費時間甚久，由第四十九分五十秒至第一小時
    十四分為止。三、員警於筆錄製作完成後，並依被告葉來順
    之意思，製作被告葉來順之補充意見，如筆錄第六頁第二個
    問答以下。」有勘驗筆錄在卷可稽，是被告葉來順之警詢顯
    未有何不正取供之情形，自具證據能力。
二、次按刑事訴訟法第159 條第1 項規定：「被告以外之人於審
    判外之言詞或書面陳述，除法律有規定者外，不得作為證據
    」；其立法本旨係以證人於審判外之言詞或書面陳述，屬於
    傳聞證據，此項證據，當事人無從直接對於原供述者加以詰
    問，以擔保其真實性，法院亦無從直接接觸證人而審酌其證
    言之憑信性，違背直接審理及言詞審理之原則，除具有必要
    性及信用性情況之除外者外，原則上不認其有容許性，自不
    具證據能力；至所謂具有必要性及信用性情況者，例如刑事
    訴訟法第159 條之1 、之2 、之3 、之4 、之5 情形，仍例
    外認其有證據能力，然此乃係指法院未於審判期日傳喚相關
    證人到庭，案件僅能依靠該等證人於審判外之陳述以為判斷
    之情形，始需就該等審判外供述證據嚴格依照刑事訴訟法第
    15 9條之1 至之5 所定要件一一檢視各該證人之供述，作為
    證據之資格。倘法院已經依據當事人聲請傳喚證人到庭接受
    檢辯雙方之交互詰問，則法院既已透過直接、言詞審理方式
    檢驗過該證人之前之證詞，當事人之反對詰問權亦已受到保
    障得以完全行使之情況下，該等審判外證據除有其他法定事
    由（例如：非基於國家公權力正當行使所取得或私人非法取
    得等，而有害公共利益，即以一般證據排除法則為判斷），
    應認該審判外供述已得透過審判程式之詰問檢驗，而取得作
    為證據之資格，亦即其審判外供述與審判中供述相符部分，
    顯然已經構成具備可信之特別情狀，當然有證據資格（實務
    上之作用常為引用該等陳述與審判中陳述相符，強化該證人
    供述之可信度），其不符部分，作為檢視審判中所為供述可
    信與否之彈劾證據，當無不許之理，甚者，其不符部分倘係
    於司法警察、檢察事務官調查中之供述，作為認定被告犯罪
    與否或不構成犯罪與否之證據，亦僅需依照刑事訴訟法第15
    9 條之2 規定，斟酌其審判外供述作成外部環境、製作過程
    、內容、功能等情況認為之前供述較為可信，即可取得證據
    資格，而作為認定事實之證據資格（參照最高法院94年度臺
    上字第2507號、95年臺上字第2515號判決意旨）。查本件證
    人即共同被告謝學錡業經本院於審判期日以證人身分具結後
    行交互詰問程序，直接言詞審理檢視其等證詞，故其前於警
    局時所為之陳述，當然已取得作為證據之資格，而有證據能
    力，被告曾瑞珠否認證人謝學錡之警詢之證據能力，委無可
    採。
三、次按被告以外之人於審判中滯留國外或所在不明而無法傳喚
    ，其於司法警察調查中所為之陳述，經證明具有可信之特別
    情況，且為證明犯罪事實之存否所必要者，得為證據，刑事
    訴訟法第159 條第1 項、第159 條之3 第3 款分別定有明文
    。查本件證人WAHYUNI SETYO 、RAHAYU RINA 、陳氏草均因
    在我國非法居留而遭遣返，有其等之入出境紀錄查詢附卷可
    稽，其等因非法居留而遭遣返，已無法入出我國境，又陳氏
    草之越南住址已無可考，有外交部領事事務局99年4 月27日
    領二字第0995115692號函可憑，另本院99年12月14日之審理
    傳票雖委由外交部條約法律司代為送達WAHYUNI SETYO 、
    RAHAYU RINA 之印尼住址，然據卷附外交部條約法律司99年
    12月6 日條二字第09902221460 號函稱駐印尼代表處向該司
    表示本案傳票經該處交快遞掛號寄遞，惟迄未獲收件人回復
    ，無法查知送達結果等語，是WAHYUNI SETYO 、RAHAYU
    RINA、陳氏草顯然係滯留國外且亦所在不明，而無法傳喚。
    然其等證人於警詢時關於本案待證事實之陳述，分係其等對
    於親身經歷如何遭被告謝學錡私行拘禁、如何委由被告謝學
    錡偽造證件、如何經由被告謝學錡非法仲介工作，其等之警
    詢筆錄又經供錄錄音帶在卷，其等警詢筆錄內容無受污染而
    不宜作為證據之瑕疵，是其等陳述具有可信之特別情況，且
    為證明被告謝學錡、伍蔚林、黃火旺、葉來順、蔡惠敏上開
    犯罪事實存否所必要，依前開規定所述，其等於警詢之陳述
    自具有證據能力。被告謝學錡否認其等證人於警詢中所述之
    證據能力，並非可採。
四、按被告以外之人於偵查中向檢察官所為之陳述，除顯有不可
    信之情況者外，得為證據，刑事訴訟法第159 條之1 第2 項
    定有明文。查證人WAHYUNI SETYO 、RAHAYU RINA 於96年3
    月7 日偵訊時之證詞、證人即共同被告謝學錡於96年3 月9
    日、伍蔚林於96年3 月9 日、黃火旺於96年3 月9 日、96年
    8 月24日、曾瑞珠於96年3 月7 日、謝存芳於96年3 月30日
    偵查時，以證人身分，除關於自己部分之陳述，就有關於其
    他共同被告之陳述，均於供前具結所為之陳述，係檢察官依
    法訊問，復無其他事證足資認定其等於檢察官訊問時有受違
    法取供情事，是依上開規定均有證據能力，而得作為本案之
    證據。
五、本案之監聽譯文係警方依臺灣桃園地方法院檢察署檢察官核
    發之通訊監察書合法執行通訊監察後，由通訊監察之錄音光
    碟片所轉譯，有通訊監察書、通訊監察之錄音光碟片附卷佐
    憑，是本案之監聽譯文係基於合法監聽所衍生之證據，具有
    證據能力。又本案扣案之物品，或係本院核發搜索票，而由
    警方依法執行，或經被告黃火旺同意搜索，有其親簽之搜索
    扣押筆錄可資為憑，是扣案物品均具證據能力。另本件認定
    事實所引用之卷內其餘卷證資料，並無證據證明係公務員違
    背法定程序所取得，被告於審判程序中復未於言詞辯論終結
    前表示異議，且卷內之文書證據，亦無刑事訴訟法第159 條
    之4 之顯有不可信之情況與不得作為證據之情形，則依刑事
    訴訟法第159 條之5 之規定，本件認定事實所引用之所有文
    書證據，均有證據能力，合先敘明。
貳、實體部分：  
一、訊據被告黃火旺對於上開事實坦承不諱（亦對於起訴及追加
    起訴效力所不及之如附表一所示犯行坦承不諱，並見理由欄
    肆一(2)）。訊據被告謝學錡自承有對WAHYUNI SETYO 、
    RAHAYU RINA 妨害自由及偽造證件之行為，然矢口否認有私
    行拘禁TRAN THI THAO 之犯行，辯稱：伊於95年6 月10日始
    承租桃園縣八德市○○○街9 號5 樓，不可能於93年底即私
    行拘禁TRAN THI THAO 云云。訊據被告葉來順矢口否認上開
    全部犯行，辯稱：伊接受黃火旺之委託後，伊與蔡惠敏雖有
    用電腦依黃火旺之指示修改中華民國外僑居留證之內容，再
    用伊店內電腦列印出來，然伊與蔡惠敏僅用一般的影印紙列
    印，且伊未黏貼相片，是黃火旺自己貼的，有時候證件未護
    貝黃火旺就拿走了，伊為了表示自己的清白，所以在為黃火
    旺承製時都有叫外勞出示切結書，伊不知道黃火旺是叫伊偽
    造證件云云。訊據被告蔡惠敏矢口否認上開全部犯行，辯稱
    ：伊之前夫葉來順這次第二次涉案只是要搜集證據，伊不知
    道伊和葉來順所製作的中華民國外僑居留證裡面的內容是真
    的或是假的，居留證的內容都是按照黃火旺講的來做，但是
    伊和葉來順為了要表示清白，所以要製作中華民國外僑居留
    證前都要先影印，並且有叫黃火旺和外勞簽切結書云云。訊
    據被告曾瑞珠固自承有將WIWI之照片交予謝學錡，委託謝學
    錡交給伊WIWI之中華民國外僑居留證，然矢口否認上開犯行
    ，辯稱：伊不知道謝學錡交給伊之WIWI名義之中華民國外僑
    居留證竟然是偽造的云云。惟查：
  (一)(1)證人陳氏草於警詢時證稱伊於93年12月29日自原雇主陳金
    銘處逃逸，謝學錡先載伊到一個不知名的地方住兩天，並鎖
    住門不讓伊出去，還拿走伊的所有行李，只留下兩套衣物換
    洗，謝學錡起先帶伊至中壢不詳地點從事照顧小孩的工作，
    並強迫伊自第一個月薪水中扣12,000元給謝學錡，伊在該處
    工作僅實領4,000 元，之後謝學錡帶伊至警方查獲地即桃園
    縣蘆竹鄉○○路300 號之4 從事家庭幫傭之工作，謝學錡第
    一個月扣伊薪水9,000 元，自第二個月起每月扣6,000 元，
    自第二年起，每月扣5,000 元，伊之老闆是林忠義、林溫黛
    玉等語。與其偵訊證詞相符，其並於偵訊時證稱謝學錡幫伊
    仲介工作前，先帶伊至中壢住二天，該二日伊無法出門，因
    為門鎖住，謝學錡除帶午、晚餐便當給伊外，謝學錡出門後
    都會把門鎖住等語。證人陳氏草與被告謝學錡間並無何等夙
    怨，其之證詞當無無端攀誣之可能，且證人WAHYUNI SETYO
    、RAHAYU RINA 於警、偵訊時皆證稱其等於96年3 月5 日晚
    間同時住進被告謝學錡承租之桃園縣八德市○○○街9 號5
    樓，謝學錡未徵得其二人之同意，即將該處之門鎖從外反鎖
    ，其二證人所證情節要與證人陳氏草所證之情節相符，尤可
    見證人陳氏草上開證詞為真。(2)依卷附通聯譯文，被告謝學
    錡於96年1 月25日17時34分51秒，以0000000000門號撥予被
    告伍蔚林之0000000000門號，謝學錡稱「你門怎麼沒給我鎖
    啊，一個老的跑掉了」，伍蔚林稱「我鎖到啦」，謝學錡稱
    「我說你沒有把那個鎖起來啊，用鎖匙把它鎖起來啊」，伍
    蔚林稱「你說矮矮的，還是那一個」，謝學錡稱「就是本來
    要給她去，她沒有去那一個啊」，伍蔚林稱「我有跟她講晚
    上（派工）ㄟ」，謝學錡稱「你有跟她講晚上，她就跑掉了
    啊」、「我跟你講就是要用鎖匙把她鎖起來，結果你沒有鎖
    ，她就跑掉了，鎖匙在你那裏嗎」，伍蔚林稱「鎖匙在我這
    邊啊，我就把它扣扣扣，扣到底啊」，謝學錡稱「你扣起來
    ，問題是要鎖起來，裡面開就出來啦」，伍蔚林稱「我鑰匙
    一直轉，轉到底啊」，謝學錡稱「那要怎麼開，不能開啊，
    只要轉到底就打不開了啊，鐵會跑出來，你可能扭一下，沒
    有把它鎖起來」，伍蔚林稱「（跑掉）那個嘛，眼睛有點那
    個嘛，有點胖胖的，對不對」，謝學錡稱「沒關係啦，跑掉
    就跑掉了」，伍蔚林稱「你再趕快準備一個啊」，謝學錡稱
    「我再準備一個，你再給我兩天啦，因為那個年輕的，明天
    早上已經安排好了」等語。可見被告謝學錡，因欲意圖營利
    從事非法仲介逃逸外勞之工作，並方便控管逃逸外勞，乃在
    其承租之桃園縣八德市○○○街9 號5 樓之大門私設反鎖機
    制，僅謝學錡與伍蔚林持有該處大門之鑰匙，其二人進入該
    處復行外出時均以該鑰匙將大門反鎖，藉之私行拘禁該等逃
    逸外勞，以免在該二人仲介營利成功前，外勞即自八德市○
    ○○街9 號5 樓外逃，是依該通聯譯文雖無從判定被告謝學
    錡於該通譯文所指曾為其私行拘禁然已外逃之外勞為何人（
    因之，無法認定被告謝學錡與伍蔚林有私行拘禁該不詳之外
    勞之自由），然該通聯譯文仍足作為被告謝學錡有私行拘禁
    陳氏草、WAHYUNI SETYO 、RAHAYU RINA 之行為之補強證據
    ，並由此可認定被告謝學錡確有在仲介逃逸外勞工作前，為
    免外勞逃逸，而有私行拘禁之行為慣性，足見證人陳氏草上
    開所證非虛。(3)復查，被告謝學錡縱使提供中壢某址之房屋
    、八德市○○○街9 號5 樓之房屋以供上開逃逸外勞等待工
    作期間之暫時集體棲身處，然其仍不得在未告知住於該處之
    逃逸外勞並取得其等同意之情形下，即將該處所設計佈置為
    一不得外出之密室，且自由權為一絕對之權利，任何人不得
    事先拋棄之，尤不得任意推論上開各逃逸外勞對於其等之行
    動自由被剝奪有何明示或默示之同意，再由對其等行動自由
    任加剝奪之人進而主張因為免該等逃逸外勞出入該處易為警
    方查獲，即可以藉之阻卻妨害該等逃逸外勞行動自由之違法
    ，且更與一般合法之外勞仲介機構或雇佣合法外勞之廠家行
    號提供合法外勞住宿時訂立之合法合理之宿舍管理規則，南
    轅北轍，迴不相牟。是被告謝學錡私行拘禁上開逃逸外勞之
    事實，足以認定。
  (二)(1)依卷附通聯譯文，被告謝學錡於96年1 月10日10時59分43
    秒，以0000000000門號撥予被告曾瑞珠之0000000000門號，
    被告謝學錡向被告曾瑞珠要外勞二吋相片一張並要外勞之英
    文名字、中文名字及國籍，被告曾瑞珠稱其要將資料封起來
    託給伊隔壁賣麵的，叫被告謝學錡向該賣麵的人拿，被告曾
    瑞珠叫被告謝學錡要趕快過來拿，因為委託被告曾瑞珠做外
    勞證件之新竹同行禮拜五（即96年1 月12日）就要拿。(2)被
    告謝學錡與被告曾瑞珠又以上開門號於同日11時2 分27秒通
    聯，被告曾瑞珠稱伊之新竹同行要付被告謝學錡八千元，但
    被告曾瑞珠自己要賺二千元，故被告曾瑞珠要求被告謝學錡
    騙曾瑞珠之新竹同行說謝學錡是向曾瑞珠收一萬元，被告曾
    瑞珠又稱伊將外勞的資料黏在牛皮信封袋內託給伊隔壁賣麵
    的，信封袋內就有放錢在裡面，被告曾瑞珠又稱伊之新竹同
    行先辦這一件，但伊之新竹同行後續還要再辦，被告曾瑞珠
    又再強調先辦的這一件很急，因為新竹同行禮拜五就要拿到
    。(3)被告謝學錡於與被告曾瑞珠聯絡上開二通完畢後，被告
    謝學錡立刻於96年1 月10日11時41分10秒以0000000000門號
    撥予被告黃火旺之0000000000門號，被告謝學錡稱有一張要
    拿給被告黃火旺做。該二人又於同日11時58分14秒、12時0
    分25秒以上開門號聯絡，被告謝學錡與黃火旺約在中壢某處
    見面，被告謝學錡並稱已快到火車站（依被告謝學錡之基地
    台位址可知係指中壢火車站），被告黃火旺稱「好，我要下
    去了」。由是可知，證人即被告謝學錡於96年3 月9 日警、
    偵訊時證稱伊自95年10月間起都是向被告黃火旺買偽造之中
    華民國外僑居留證，伊將外勞照片、外勞名字連同價金每張
    約3,000 至3,500 元交給黃火旺，黃火旺就會在二至三天內
    將做好的中華民國外僑居留證交給伊，伊再將每張五千至八
    千元之價格賣出，伊共偽造約十張，伊於96年1 月初時在被
    告曾瑞珠楊梅公司附近，以八千元賣被告曾瑞珠偽造之中華
    民國外僑居留證，當時是被告曾瑞珠拿外勞照片及年籍資料
    給伊，伊再拿給黃火旺做，該外勞是印尼籍等語；其再於本
    院證以上開各語，並稱伊幫被告曾瑞珠做的上開中華民國外
    僑居留證是一個印尼女外勞的，被告曾瑞珠應該知道是偽造
    的，因為伊做的中華民國外僑居留證上面是改成外配名義，
    而要做中華民國外僑居留證的印尼女子不是來台結婚的等語
    ，均與上開通譯內容相符。(4)再任何人均知外籍人士欲取得
    我中華民國外僑居留證，或辦理中華民國外僑居留證之延長
    居留，均須向縣市警察局外事課辦理（入出國暨移民署成立
    後已改為向入出國暨移民署之縣市服務站辦理），又循此正
    當途徑辦理中華民國外僑居留證相關事宜之費用，僅區區之
    公本費數十元至百元之譜，此亦任何人皆知之事，遑論從事
    人力仲介公司業務且做到經理乙職之被告曾瑞珠，其不此之
    圖，反而委由被告謝學錡製作外勞之中華民國外僑居留證，
    且須高達八千元之代價，而其再賣予有犯意聯絡之新竹同行
    ，更已高達一萬元，可見被告曾瑞珠明知其係委由被告謝學
    錡製作虛偽之中華民國外僑居留證，再依上開通聯譯文，被
    告曾瑞珠於96年1 月10日委由被告謝學錡製作中華民國外僑
    居留證，其要求須在96年1 月12日即拿到，可見被告曾瑞珠
    時間之急迫，其心急若此，則大可親自跑至縣市警察局外事
    課辦理，當天即可完成辦理中華民國外僑居留證之相關事宜
    ，而亦不須花費大筆金錢，其不此之圖，顯然與被告謝學錡
    有偽造中華民國外僑居留證之合意，被告曾瑞珠竟強辯其不
    知被告謝學錡交給伊之中華民國外僑居留證為偽，實無可採
    。
  (三)證人即被告謝學錡於警詢、96年3 月9 日偵訊、本院99年12
    月14日審理時證稱伊之偽造中華民國外僑居留證都是向黃火
    旺以每張3,000 元至3,500 元買來的，伊自95年10月間起即
    委由黃火旺偽造中華民國外僑居留證等語。證人即被告黃火
    旺則於96年3 月9 日警詢證稱伊負責收集外勞照片，再交給
    被告葉來順所開之照相館，由葉來順製作證件、內容、封套
    （護貝）等，完成後再交給伊，伊再於偽造之LUONG THI
    HOAI、WAHYUNI SETYO 、RAHAYU RINA 、WIWI之中華民國外
    僑居留證上蓋用扣案之鋼印，然後再給委託人，伊受託為人
    偽造證件每張收取3,000 元，而每張給葉來順1,000 元，伊
    製作偽造中華民國外僑居留證已有半年多，每月作8 張左右
    ，共計製作40餘張，被告謝學錡約委託伊製作8 張，伊都約
    定由謝學錡將外勞相片、資料交給伊，伊製作完成後再約時
    、地交給謝學錡等語。其再於同日偵訊時證稱謝學錡先將外
    勞相片、錢交給伊，伊接受委託，每張中華民國外僑居留證
    收取3,000 元，伊將照片帶到桃園縣中壢市○○路112 號「
    四季彩色沖印店」，交給被告葉來順、蔡惠敏做，伊委託被
    告葉來順、蔡惠敏做中華民國外僑居留證每張給他們1,000
    元，伊不知道他們怎麼做，只叫伊第二天再過去拿，第二天
    伊去拿彩色中華民國外僑居留證時已貼好照片，伊拿到伊在
    中壢市○○路63號11樓之1 之租處加蓋扣案之鋼印，被告葉
    來順、蔡惠敏都知道伊委由其等做的是假的中華民國外僑居
    留證，扣案照片是找伊做假中華民國外僑居留證的外勞交給
    伊用剩的，證件影本（即96年度偵字第6044號卷一第86頁）
    是被告葉來順做好假證件後，伊影印留存的，伊自95年5 月
    間開始接受被告謝學錡委託作假中華民國外僑居留證，至96
    年1 月止，被告謝學錡委託伊做10 張 ，伊共製作假證件約
    50、60張等語。由是可知，被告葉來順、蔡惠敏接受被告黃
    火旺委託製作中華民國外僑居留證時，中華民國外僑居留證
    上載之內容係被告葉來順、蔡惠敏依被告黃火旺所提供之外
    勞資料自行以其等照相館內之電腦輸入，且被告葉來順、蔡
    惠敏所製作之中華民國外僑居留證係彩色版，上面亦貼妥被
    告黃火旺所提供之外勞照片，並且加以護貝妥當，再交予委
    託人即被告黃火旺，由此過程可知被告葉來順、蔡惠敏明確
    知悉其等係製作偽造之中華民國外僑居留證，而非如其等所
    辯稱不知其等行為係一偽造行為、僅依客戶要求修改內容後
    再以一般影印紙為外勞客戶彩色影印中華民國外僑居留證，
    況若其等所辯其等僅依客戶要求修改內容後再以一般之影印
    紙為外勞客戶彩色影印中華民國外僑居留證，則他人根本毋
    庸以1,000 元之代價委託其二人製作之，即依被告葉來順、
    蔡惠敏二人警詢之供詞，其二人就中華民國外僑居留證每張
    收取300 元、工作許可證每張200 元，亦與一般之影印價格
    相去甚遠。矧依被告葉來順、蔡惠敏於偵查時所提之外勞切
    結書，其上內容係表示其二人依客戶要求修改內容打字後，
    以「彩色」影印輸出，而該二人均於警詢時供承所謂彩色影
    印，渠等仍會依外勞客戶之要求來調色至滿意為止，依該二
    人之上開供詞，該二人亦已構成偽造文書之行為，其二人欲
    以卷附之外勞切結書以撇清己之罪責，殆無可能。（被告葉
    來順、蔡惠敏之上開辯詞不實，另可參下開理由欄肆二(1)
    、所述）
  (四)(1)證人即被告謝存芳96年6 月30日警詢時證稱警方查獲如附
    件二、三所示之偽變造中華民國外僑居留證、工作許可證是
    黃火旺所偽變造的，伊為方便帶女傭出去工作而委由黃火旺
    偽變造，黃火旺收取伊每張中華民國外僑居留證四千元、每
    張工作許可證一千元，扣案之護貝膠膜是伊買給黃火旺預備
    偽造證件所使用的等語。是被告黃火旺於96年8 月24日偵訊
    （見96年度偵字第16741 號卷第45頁至47頁）時供稱伊僅於
    96年過年前、後各一次接受被告謝存芳委託製作假的中華民
    國外僑居留證共三張、工作許可證共四張，扣案如附表二之
    中華民國外僑居留證、附表三之外國人工作許可證都不是伊
    幫被告謝存芳做的云云，並無可採，以被告黃火旺在本院審
    理時之自白為可採，被告謝存芳於上開96年8 月24日偵訊時
    （未與被告黃火旺隔離）附和稱被告黃火旺確實僅於95年底
    、96年初共二次接受伊之委託共製作7 張假證件而已，亦為
    事後翻供附和之詞，不足採信。(2)又被告謝存芳於96年8 月
    24日偵訊時尚供稱扣案之如附表二之中華民國外僑居留證有
    一些是真的，有一些是假的，除了被告黃火旺做的7 張證件
    外，其餘都是小姐自己帶來的云云。然依卷附內政部入出國
    及移民署國境事務大隊96年9 月10日移署桃世字第096000
    0170號函及附件之鑑定書所示，附表二之中華民國外僑居留
    證之偽、變造情形均如附表二所述，依卷附行政院勞工委員
    會職業訓練局96年8 月27日勞職外字第0960036713號函所示
    ，行政院勞工委員會並無核發附表三之工作許可證，即該等
    工作許可證亦皆為偽造。是被告謝存芳供稱有些扣案證件是
    真的，是外勞自己帶來的云云，核與事實不符，自不足作為
    對其與被告黃火旺有利之認定。審諸被告謝存芳經警於96年
    6 月30日上午7 時50分許，持搜索票至其位在楊梅鎮（現改
    制為楊梅市○市○街1 之2 號搜索，扣得其記載92、93年間
    仲介外勞工作資料之帳冊3 本，其上明載其自92年3 月間起
    仲介綽號安妮、文文、莎莉、阿妮、依依、蘇西、麗娜、露
    西、A 妮、蜜娜、西帝、米亞、阿勇、山地、阿賢、A 莉、
    央地、雪莉、里雅、A 地、李亞、遊娜、玲玲、雲雲、野你
    、里沙、阿妹、單尼、蘇更、油奴、阿欄、英伯倫、西答、
    兵馬、阿侖、舊勾、瓦亞、瓦帝、小惠、阿冷、得地、阿國
    、阿地、小會、美女、一卡、阿幸、阿段、一一、阿買、阿
    蓮、小玲、阿連、阿旋、阿化、阿和、內麗之越、印、泰等
    國外籍人士，在台灣境內之安養中心、雇主個人住家、店家
    、署立桃園醫院病房、三軍總醫院病房、長庚醫院病房等處
    ，從事女傭、勞工、看護等勞力工作，可見被告謝存芳自92
    年3 月間起即以意圖營利非法仲介外勞工作為常業，是如附
    表二、三所示偽、變造之中華民國外僑居留證、工作許可證
    上之日期自與被告謝存芳為各該證件名義人偽、變造各該證
    件之日期相去不遠（詳如附表二、三所述），蓋被告謝存芳
    斷無為附表二、三之名義人偽、變造證件後，遲至數月，甚
    至半年、一年以上，始為其等仲介工作之可能，況被告謝存
    芳上開亦自承其要偽變造上開證件之目的厥為方便帶外勞去
    工作，即出示偽變造證件予雇主看，欺罔雇主使之相信該等
    外勞為合法之外勞而雇佣之，是被告謝存芳偽、變造之日期
    ，自應配合附表二、三各該證件名義人所持有之如附表二、
    三之各該證件上所載核發日期並參各該名義人為合法前雇主
    陳報失蹤日期、甚至其已回國而再非法入境台灣之日期，綜
    合研判之，研判之結果即如附表二、三所示，其中偽造證件
    最早之日期甚至係「93年10月間」，且如附表二、三所示，
    除有同時偽變造同一名義人之中華民國外僑居留證及工作許
    可證，則可認定同一名義人之該二證件係同時偽變造外，其
    餘不同名義人間之證件均顯係分別偽造，此尤可見被告謝存
    芳於上開96年8 月24日偵訊時供稱被告黃火旺確實僅於95
    年底、96年初共二次接受伊之委託共製作7 張假證件而已云
    云，核與客觀事實不符，不足採信。又如附表二編號6 、7
    之中華民國外僑居留證雖均為真版，且僅於背面之延期居留
    第二筆之核准文號、居留效期加以偽造，就整體而言，如附
    表二編號6 、7 之中華民國外僑居留證係屬變造而已，然警
    方卻於96年3 月8 日搜索被告黃火旺住處時，扣得阿拉伯數
    字印章2 套，而中華民國外僑居留證背面之延期居留核准文
    號、居留效期均亦係一串阿拉伯數字，益可見被告黃火旺為
    被告謝存芳變造之事實，被告黃火旺於警、偵訊時均矢口辯
    稱為警扣得之阿拉伯數字印章2 套與其偽變造證件無關云云
    ，不僅與常情不符，亦與客觀事實不符。
  (五)綜上，被告謝學錡、葉來順、蔡惠敏、曾瑞珠上開所辯均係
    事後卸責之詞，不足採信，此外，復有台北市政府警察局98
    年1 月22日北市警外字第09830355700 號函、台北縣政府警
    察局98年2 月6 日北縣警外字第0980013620號函及附件、桃
    園縣政府警察局98年3 月2 日桃警外字第09800149 48 號函
    及附件在卷可稽，可證本件證件為偽、變造之事實，是以，
    本件事證明確，本件被告謝學錡、黃火旺、葉來順、蔡惠敏
    、曾瑞珠等人前揭犯行均堪認定。
二、(1)、按行為後法律有變更者，適用行為時之法律，但行為後
    之法律有利於行為人者，適用最有利於行為人之法律，95年
    7 月1 日修正施行後之刑法第2 條第1 項定有明文。刑法修
    正之比較新舊法，應就罪刑有關之共犯、未遂犯、想像競合
    犯、牽連犯、連續犯、結合犯，以及累犯加重、自首減輕暨
    其他法定加減原因（如身分加減）與加減例等一切情形，綜
    其全部罪刑之結果而為比較，最高法院95年5 月23日95年度
    第8 次刑庭會議決議可資參照。(2)、被告行為後，關於刑法
    第212 條、第218 條第1 項、第302 條第1 項之罪，其法定
    罰金刑最低度部分，由修正前刑法第33條第5 款規定為銀元
    1 元以上，依罰金罰鍰提高標準條例第1 條前段提高為10倍
    （提高後折算為新臺幣30元），修正後刑法第33條第5 款則
    修正為新臺幣1000元以上，以百元計算之，屬科刑規範事項
    之變更。(3)、關於共同正犯之規定，刑法第28條原規定：「
    二人以上共同『實施』犯罪之行為者，皆為共同正犯。」，
    新修正之刑法第28法修正為：「二人以上共同『實行』犯罪
    之行為者，皆為共同正犯。」，將舊法之「實施」修正為「
    實行」。原「實施」之概念，包含陰謀、預備、著手及實行
    等階段之行為，修正後僅共同實行犯罪行為始成立共同正犯
    。是新法共同正犯之範圍已有限縮，排除陰謀犯、預備犯之
    共同正犯。新舊法就共同正犯之範圍既因此而有變動，自屬
    犯罪後法律有變更，而非僅屬純文字修正，應有新舊法比較
    適用之問題（最高法院96年度臺上字第934 號、第1323號判
    決意旨參照）。(4)、被告謝學錡私行拘禁陳氏草之行為後，
    關於易科罰金之折算標準，90年1 月10日修正公布之刑法第
    41 條 第1 項業於94年1 月7 日修正為「犯最重本刑為五年
    以下有期徒刑以下之刑之罪，而受六個月以下有期徒刑或拘
    役之宣告者，得以新臺幣一千元、二千元或三千元折算一日
    ，易科罰金。但確因不執行所宣告之刑，難收矯正之效，或
    難以維持法秩序者，不在此限。」且90年1 月10日修正公布
    之舊刑法第41條第2 項「併合處罰之數罪，均有前項情形，
    其應執行之刑逾六月者，亦同。」修正為第8 項「前項規定
    於數罪併罰，其應執行之刑未逾六月者，亦適用之。」上開
    修正條文於94年2 月2 日公布，95年7 月1 日生效，且罰金
    罰鍰提高標準條例第2 條業已於95年4 月28日修正刪除，並
    於95年7 月1 日生效，其修正之結果已將修正前之銀元100
    元、200 元、300 元修正為新臺幣1000元、2000元、3000元
    ，此項修正屬科刑規範事項之變更。(5)、被告黃火旺如事實
    欄四(1)之行為後，刑法第56條連續犯之規定，業於94 年1月
    7 日修正公布刪除，並於95年7 月1 日施行，此刪除雖非犯
    罪構成要件之變更，但顯已影響行為人刑罰之法律效果，自
    屬法律有變更。被告所為於刑法修正前可依連續犯之規定論
    以一罪，於刑法修正後則須分論併罰，比較修正前、後之規
    定，以修正前之規定較為有利於被告。(6)、被告黃火旺部分
    行為時刑法第51條第5 款規定：「宣告多數有期徒刑者，於
    各刑中之最長期以上，各刑合併之刑期以下，定其刑期。但
    不得逾20年」，修正後刑法第51條第5 款規定：「宣告多數
    有期徒刑者，於各刑中之最長期以上，各刑合併之刑期以下
    ，定其刑期。但不得逾30年」，比較結果，修正後刑法並非
    較有利於行為人。(7)、經綜合本件論罪科刑有關之一切情形
    加以比較，修正後之刑法對被告並無較為有利，各應以被告
    行為時即修正前之刑法為論罪科刑及易科罰金之適用依據。
    (8)、另關於刑法施行法第1 條之1 的適用，被告行為後，刑
    法施行法於95年6 月14日增訂第1 條之1 規定「中華民國九
    十四年一月七日刑法修正施行後，刑法分則編所定罰金之貨
    幣單位為新臺幣。九十四年一月七日刑法修正時，刑法分則
    編未修正之條文定有罰金者，自九十四年一月七日刑法修正
    施行後，就其所定數額提高為三十倍。但七十二年六月二十
    六日至九十四年一月七日新增或修正之條文，就其所定數額
    提高為三倍。」，於95年7 月1 日生效施行，刑法第212 條
    、第218 條第1 項、第302 條第1 項之罪定有罰金刑，但未
    於94年1 月7 日修正，自應於95年7 月1 日刑法修正施行後
    ，分別就其所定數額提高30倍，與被告行為時之罰金罰鍰提
    高標準條例第1 條前段、現行法規所定貨幣單位折算新臺幣
    條例第2 條之折算結果相較，罰金刑貨幣單位雖有「銀元」
    、「新臺幣」之更異，惟適用結果之罰金額度則無二致，並
    無利或不利之變更，自不生新舊法之比較問題，應逕行適用
    刑法施行法第1 條之1 規定（臺灣高等法院暨所屬法院95年
    法律座談會刑事類提案第16號內容可資參照），附此敘明。
三、核被告謝學錡如事實欄一、二(2)所為，係犯刑法第212 條之
    偽造特種文書罪、第218 條第1 項之偽造公印文罪，其如事
    實欄三(1)、(2)所為，係犯刑法第302 條第1 項之私行拘禁罪
    。核被告黃火旺如事實欄一、二(2)、四(1)、五所為，係犯刑
    法第212 條之偽造特種文書罪、第218 條第1 項之偽造公印
    文罪，如事實欄四(2)所為，係犯變造特種文書罪；追加意旨
    認如事實欄四(2)所為，亦係犯偽造特種文書罪，尚有未洽。
    核被告葉來順、蔡惠敏如事實欄二(2)、五所為，係犯刑法第
    212 條之偽造特種文書罪、第21 8條第1 項之偽造公印文罪
    。核被告曾瑞珠所為，係犯刑法第212 條之偽造特種文書罪
    、第218 條第1 項之偽造公印文罪。檢察官就上開各被告所
    所犯法條雖漏引刑法第第218 條第1 項，然起訴書犯罪事實
    欄已有敘述，僅屬法條之漏引；又檢察官就被告黃火旺、葉
    來順、蔡惠敏、曾瑞珠所犯刑法第212 條之罪有併引刑法第
    216 條，然起訴事實及判決事實均未認定其等有進而行使偽
    變造特種文書之犯行，是僅屬法條之贅引。被告謝學錡、黃
    火旺、葉來順、蔡惠敏與LUONG THI HOAI、WAHYUNI SETYO
    、RAHAYU RINA 各該外籍女子相互間，就如事實欄一、二(2)
    之偽造特種文書、偽造公印文犯行；被告黃火旺、謝存芳與
    起訴及追加效力所不及之葉來順、蔡惠敏與附表二（編號6
    除外）、附表三所示各該外籍人士相互間，就附表二（編號
    6 除外）、附表三之偽造特種文書、變造特種文書、偽造公
    印文犯行；被告曾瑞珠、新竹某台灣成年人、謝學錡、黃火
    旺、葉來順、蔡惠敏與年籍不詳之印籍外勞WIWI相互間，就
    如事實欄五之偽造特種文書、偽造公印文犯行，各有犯意聯
    絡、行為分擔，各為共同正犯。被告黃火旺如事實欄四(1)之
    多次偽造公印文罪、偽造特種文書罪，各時間緊接，所犯又
    各係構成要件相同之罪名，各顯基於概括犯意為之，各為連
    續犯，應各論以一罪，並各依法加重其刑；被告黃火旺如附
    表二編號3 、8 之犯行，雖曾經檢察官以96年度偵字第1674
    1 號不起訴處分確定，然該二犯行既與追加起訴部分具有連
    續犯裁判上一罪之關係，該二部分之上開不起訴處分，自為
    無效之不起訴處分。被告謝學錡、黃火旺、葉來順、蔡惠敏
    一次同時偽造WAHYUNI SETYO 、RAHAYU RINA 之中華民國外
    僑居留證，其等所犯各別之偽造特種文書、偽造公印文犯行
    ，為想像競合犯；被告謝學錡一次同時拘禁WAHYUNI SETYO
    、RAHAYU RINA ，為想像競合犯；被告黃火旺、謝存芳各別
    同時一次偽造如附表二編號1 與附表三編號1 、附表二編號
    2 與附表三編號2 、附表二編號4 與附表三編號3 、附表二
    編號5 與附表三編號4 、附表二編號8 與附表三編號5 、附
    表二編號9 與附表三編號6 、附表二編號10與附表三編號7
    之證件，其等各次所犯之偽造同一名義人之二種不同證件之
    偽造特種文書、偽造公印文犯行，為想像競合犯；上開各被
    告各次觸犯偽造特種文書、偽造公印文犯行，係以一行為而
    犯之，亦為想像競合犯，應從較重之偽造公印文罪處斷。上
    開除被告曾瑞珠以外之各被告除有上開連續犯、想像競合犯
    之情形外，其等所犯其他各罪均係犯意各別、行為互殊，應
    分論併罰之。爰審酌被告謝學錡為成就己意圖營利仲介外國
    人工作之目的，竟不惜以違反人權之手段，私行拘禁外籍人
    士，被告謝學錡、黃火旺、葉來順、蔡惠敏、曾瑞珠為圖偽
    造證件之對價利益，竟多次偽造外籍人士之上開證件，又以
    被告黃火旺偽造之次數為多，被告曾瑞珠為人力仲介公司經
    理猶偽造逃逸外勞之中華民國外僑居留證、被告葉來順前已
    有類似犯行，為警查獲後，竟在法院繫屬中，再為本案犯行
    ，顯見毫無悔改之心，被告葉來順在本案為警查獲後，不斷
    攀誣警方、檢察官不正取供暨審酌上開被告之犯後態度等一
    切情狀，各量處如主文所示之刑，並對被告黃火旺以外之被
    告之宣告刑諭知易科罰金之折算標準。又中華民國96 年 罪
    犯減刑條例於96年7 月16日起施行，上開被告均於96年4 月
    24日以前犯上開各罪，並無該條例不得減刑之情形，應依該
    條例第2 條第1 項第3 款減其刑期2 分之1 ，並依中華民國
    96年罪犯減刑條例第9 條規定，另就被告黃火旺以外之被告
    之各罪減得之刑諭知易科罰金之折算標準，再就除曾瑞珠以
    外之被告依該條例第10條第1 項之規定定其等應執行之刑，
    並就被告謝學錡、葉來順、蔡惠敏之應執行刑各諭知如主所
    示之易科罰金之折算標準。被告蔡惠敏查無其他前科，有台
    灣高等法院被告前案紀錄表乙份在卷可稽，其於本院最後審
    理時雖不予認罪，然其之前曾具狀表示認罪，並表示悔過之
    意，本院認其刑以暫不執行為適當，爰併予宣告緩刑2 年，
    並依刑法第74條第2 項第4 款之規定，命其於判決確定後參
    月內向公庫支付新台幣6 萬元，以勵自新。附表四至附表八
    所示之物，應分別對附表四至附表八所示之被告，分別在其
    等所犯之罪之項下，分別依附表四至附表八所示之法條宣告
    沒收。
參、被告謝學錡、伍蔚林、黃火旺、葉來順、蔡惠敏無罪部分：
一、公訴及追加意旨另以：(一)被告謝學錡自95年10月起，除依上
    開方式偽造LUONG THI HOAI、WAHYUNI SETYO 、RAHAYU
    RINA 、WIWI 之中華民國外僑居留證外，尚委由被告黃火旺
    ，被告黃火旺再委由被告葉來順、蔡惠敏以上開方式偽造其
    他6 張中華民國外僑居留證；又被告謝學錡自95年10月間起
    ，被告伍蔚林則自96年1 月間起與被告謝學錡共同非法仲介
    偽造之中華民國外僑居留證上之名義人之外勞從事工作，並
    出示偽造之中華民國外僑居留證，偽稱該等外勞均為合法外
    勞，雇主陷於錯誤而雇佣之，被告謝學錡共仲介約100 名之
    外勞牟利，被告伍蔚林則替被告謝學錡仲介5 、6 名外勞牟
    利，被告黃火旺、葉來順、蔡惠敏因而另涉犯刑法第212 條
    之罪嫌，被告謝學錡、伍蔚林另涉犯刑法第216 條、212 條
    、第339 條第1 項、就業服務法第64條第2 項之罪嫌。(二)被
    告謝學錡、伍蔚林就私行拘禁其二人於96年1 月25日17時34
    分51秒之通聯譯文中所指不詳姓名年籍之外勞及陳氏草、
    WAHYUNI SETYO 、RAHAYU RINA ，均有共同犯意聯絡、行為
    分擔，為共同正犯，均涉犯刑法第302 條第1 項罪嫌。(三)年
    籍綽號不詳之「小蔡」（按實即蔡厚基，見下述）男子，自
    95年間起，委託被告黃火旺偽造中華民國外僑居留證約40張
    ，被告黃火旺因而另涉犯刑法第212 條之罪嫌。
二、按犯罪事實應依證據認定之，無證據不得認定犯罪事實，刑
    事訴訟法第154 條第2 項定有明文。
三、經核檢察官上開公訴及追加意旨(一)之部分，無非係以被告謝
    學錡、伍蔚林、黃火旺之警、偵訊自白及證詞為主要論據，
    至公訴及追加意旨(二)之部分，則以被告謝學錡與伍蔚林96年
    1 月25日17時34分51秒之通聯譯文，為主要論據，至公訴及
    追加意旨(三)之部分，則以被告黃火旺之警、偵訊自白，為主
    要論據。經查：
  (一)上開(一)之部分已為被告謝學錡、伍蔚林在本院審理時所否認
    ，是自須有其他補強證據以資證明此部分之事實。經綜觀全
    卷，查無被告謝學錡委託被告黃火旺偽造LUONG THI HOAI、
    WAHYUNI SETYO 、RAHAYU RINA 、WIWI以外之外籍人士之中
    華民國外僑居留證之證據，是自無從認定被告謝學錡、黃火
    旺、葉來順、蔡惠敏尚偽造其他6 張中華民國外僑居留證。
  (二)又查，卷內除有被告謝學錡為TRAN THI THAO 非法仲介工作
    牟利之證據（然該部分已判決確定）外，亦查無被告謝學錡
    尚有仲介除TRAN THI THAO 以外之約100 名之外勞牟利之證
    據，而依卷附通聯譯文顯示，被告伍蔚林雖確有與被告謝學
    錡從事非法仲介外籍人士工作之嫌，然卷內尚無被告伍蔚林
    為何等可得特定之外籍人士非法仲介工作之證據。
  (三)就被告謝學錡、伍蔚林二人於96年1 月25日17時34分51 秒
    之通聯譯文，可知其二人確有涉私行拘禁不詳之外籍人士之
    嫌，然依卷內資料，該外籍人士無從可得特定，是被告謝學
    錡、伍蔚林二人所涉該項犯行尚屬無從確立。再者，WAHYUN
    I SETYO 、RAHAYU RINA 二人於警、偵訊始終證稱拘禁其二
    人，將其二人反鎖於桃園縣八德市○○○街9 號5 樓之人係
    被告謝學錡，是尚無證據證明依上開通聯譯文，持有該處大
    門鐵門鑰匙之被告伍蔚林果有參與私行拘禁WAHYUN ISETYO
    、RAHAYU RINA 二人。
  (四)依下開肆二(1)、(2)之通聯譯文顯示，已為檢察官不起訴處分
    確定之蔡厚基確有委託被告黃火旺偽造中華民國外僑居留證
    之嫌，然因檢、警未對蔡厚基實施搜索，未能扣得蔡厚基委
    託被告黃火旺偽造之中華民國外僑居留證，而警方亦未在被
    告黃火旺處扣得其接受蔡厚基委託而偽造之中華民國外僑居
    留證，是以，該二人共同偽造之中華民國外僑居留證尚未達
    可得特定之程度，自難遽科以罪責。
四、此外，復查無其他積極證據證明被告謝學錡、伍蔚林、黃火
    旺、葉來順、蔡惠敏有此部分起訴及追加起訴之犯行，就此
    部分自應為無罪之諭知。
肆、依職權檢舉犯罪：
一、(1)被告葉來順另涉犯如附表二編號6 、7 所示之罪，被告蔡
    惠敏另涉連續犯如附表二編號1-5 、8-10、附表三所示之罪
    ，被告黃火旺另涉犯如附表二編號6 所示之罪，應由檢察官
    依法偵辦之。(2)又被告黃火旺於95年10月、11月間，分二次
    各別委託被告葉來順、蔡惠敏偽造如附表一編號1 、3 之中
    華民國外僑居留證二張，葉來順、蔡惠敏以上開同一方式偽
    造之後交付黃火旺。再被告黃火旺於95年10月、11月間，變
    造如附表一編號之中華民國外僑居留證。因該等部分均係被
    告黃火旺自行欲加偽、變造，而非接受被告謝學錡或謝存芳
    之委託，是為起訴及追加起訴效力所不及，是被告黃火旺、
    葉來順、蔡惠敏上開各犯行，亦應由檢察官依法偵辦之。（
    按被告黃火旺於本院準備程序自承有委託被告葉來順、蔡惠
    敏偽造如附表一編號1 、3 所示之中華民國外僑居留證，其
    將偽造之中華民國外僑居留證交予各該外勞後，有影印下來
    【即96年度偵字第6044號卷一第86頁】，其並證稱其為警扣
    案之外勞彩色照片【即同號偵卷一第84頁】，係其為該等外
    勞偽造證件後用剩的等語。經查，如附表一編號1 之偽造中
    華民國外僑居留證上之照片核與96年度偵字第6044號卷一第
    84 頁 之外籍人士彩色照片第一排右邊之照片為同一人、同
    一版本，可見證人黃火旺上開供詞屬實。）
二、蔡厚基（身分證統一編號：Ｚ000000000號，住新北市○○區
    ○○路2 段123 號4 樓之13，居新北市○○區○○路167 號
    之2 號2 樓）涉犯刑法第305 條恐嚇罪嫌：
  (1)警方實施通訊監察時，發現96年1 月31日14時32分20秒被
    告黃火旺以0000000000門號與持0000000000門號之男子通聯
    ，持0000000000門號之男子問被告黃火旺今天有無經過「林
    口」，被告黃火旺稱沒有，並問持0000000000門號之男子會
    不會很趕，持0000000000門號之男子稱其手上現在還有4 張
    （偽變造之外勞證件）不會很趕，後該二人約在桃園市○○
    路之特力屋見面。該二人又以上開同一門號於96年2 月6
    日11時15分24秒通聯，持0000000000門號之男子之男子自稱
    姓「蔡」，並問被告黃火旺今天有無經過「林口」，並稱其
    有好幾張（外勞假證件）要用，後該二人約在下午1 時許被
    告黃火旺經過林口之時見面。被告黃火旺後於同日即96
    年2 月6 日以上開門號撥予被告葉來順之上開照相館之門號
    00-0000000，被告黃火旺稱其剛剛那個（即接到持00000000
    00門號之男子委託偽造外勞證件之案件），並稱儘量有一年
    多（按即中華民國外僑居留證之居留期限要有一年多）被告
    葉來順稱好、OK（此益可見證人即被告黃火旺證稱其委託葉
    來順、蔡惠敏承作偽造之中華民國外僑居留證時，偽造之中
    華民國外僑居留證之內容均為葉來順、蔡惠敏自行決定，其
    僅交付照片、外勞資料等語，係屬實在，而被告葉來順、蔡
    惠敏上開辯詞，則屬虛偽）。被告黃火旺與被告葉來順上
    開通聯後，被告黃火旺又於同日即96年2 月6 日17時12分57
    秒以上開門號與持0000000000門號之男子通聯，被告黃火旺
    稱他（被告葉來順）那個（偽造中華民國外僑居留證）是直
    接電腦列印出來，你確定要，他就做，相片帶來就出來，他
    的資料都在電腦裡面，被告黃火旺叫持0000000000門號之男
    子先叫要做假證件的人無論如何要先繳現金，不然就不要做
    ，持0000000000門號之男子稱之前有做三張假證件的三個假
    外勞，有二個跑掉，但反正已做了一個月的工，其可以扣薪
    水。96年2 月19日2 時50分26秒，持0000000000門號之綽
    號「阿義」之男子撥打其母親00-00000000 之市內電話，持
    0000000000門號之男子問其母親二姊睡了沒，此時持000000
    0000門號之男子之基地台在「台北縣林口鄉○○○路○ 段89
    號6 樓」。96年2 月27日16時52分6 秒，持0000 000000
    門號之「阿義」男子撥予持0000000000之外籍女子，阿義向
    該外籍女子詢問另一女外勞「圓圓」之電話門號，並稱「圓
    圓」是其之前送去卡拉OK工作的女子，過年時「圓圓」不要
    再在該處做，其送另一名女子過去做，「圓圓」竟說要叫警
    察過去抓，「圓圓」有夠白目（閩南語，可惡、不長「圓圓
    」眼之意），阿義並叫持0000000000之外籍女子轉告「圓圓
    」小心一點，不要讓其碰到，其要把「圓圓」打死。000000
    0000之外籍女子即隨於下一通即同日16時55分1 秒撥予阿義
    ，告知阿義「圓圓」的門號是0000000000。96年2 月27日
    18時32分14秒，上開「阿義」男子以上開門號撥予使用0000
    000000門號之「圓圓」外籍女子，「阿義」向「圓圓」稱綽
    號「VD」之外勞向其說「圓圓」要打電話（報警）之事，並
    稱以前「圓圓」在其這邊做（即在其仲介之處所做），其沒
    有欠過「圓圓」，「阿義」並向「圓圓」恫稱「畢竟我跟妳
    講啦，地球還是很小…妳說印尼圓圓、泰國圓圓，我去泰國
    我跟妳講三個小時就好了，我到印尼去我跟妳講也不用幾個
    小時，…大家既然有緣分在一起，就不要講一些有的沒有…
    我跟妳講不管是印尼啦，不要說印尼啦，美國啦，歐洲我照
    常會去，妳放心啦我跟妳講…妳上次匯錢的地址我這邊都有
    啦」。96年2 月28日11時51分27秒，「阿義」以上開門號
    與持用0000000000門號男子談及等一下要送「應達」女外勞
    去工作。96年2 月28日11時53分3 秒，「阿義」以上開門號
    與持用0000000000之「應達」女外勞，叫收行李，因為等下
    馬上要載「應達」去工作地點上班。96年2 月28日11時51
    分27秒，「阿義」以上開門號與持用0000000000門號之與其
    仲介工作之女外勞通聯，該女外勞哭訴稱雇主一直打伊，若
    其看顧之阿公不在，雇主就一直打伊，伊疼死啦，睡不著，
    「阿義」要該女外勞撐到下月10日滿一月為止，到時候再幫
    該女外勞換工作。
  (2)由上開通聯譯文可知，持0000000000門號之綽號「阿義」之
    男子係非法仲介外勞工作之人，其之住居地在台北縣林口鄉
    一帶，且其母親之市內電話為00-00000000 ，該市內電話之
    設址地點亦在林口一帶，而「阿義」有透過被告黃火旺委由
    被告葉來順偽造外勞之中華民國外僑居留證。而證人即被告
    黃火旺於警詢證稱經其指認上開年籍所示之蔡厚基，就是委
    託伊製作偽造中華民國外僑居留證之人，蔡厚基每月委託伊
    製作6 張左右，每張代價3,000 元等語。又於96年3 月9 日
    偵訊時證稱伊自95年5 月間起至96年1 月間止，有為蔡厚基
    偽造中華民國外僑居留證約3 、40張，伊再委由被告葉來順
    、蔡惠敏偽造等語。
  (3)依卷附（見本院卷二第44、45頁）之蔡厚基及其家屬使用電
    話統計表顯示，00-00000000 市內電話門號係林鳳玉、呂玟
    慧之聯絡電話，而林鳳玉、呂玟慧係上開蔡厚基之母、妻，
    亦有卷附戶籍資料查詢結果可憑，而林鳳玉、呂玟慧均設籍
    台北縣林口鄉○○路167 號之2 號2 樓，可見上開曾撥予
    00-0 0000000市內電話門號與其母聯絡之持用0000000000門
    號之綽號「阿義」之男子即係上開年籍之蔡厚基無誤，此與
    證人即被告黃火旺上開警、偵訊證詞及指認相符。檢察官僅
    以被告黃火旺於96年4 月27日偵訊（被告蔡厚基於該庭未與
    被告黃火旺隔離）時供稱其警、偵訊所稱之蔡厚基，不是在
    偵查庭之上開年籍之蔡厚基，警詢時伊以為警員是問伊是否
    認識蔡厚基（實則，員警詢問蔡厚基共委託伊製作多少張偽
    造中華民國外僑居留證、每張多少錢、如何買賣等問題明確
    ，並非僅問被告黃火旺是否認識蔡厚基），伊說伊認識，但
    上開年籍之蔡厚基不是委託伊做偽造中華民國外僑居留證之
    蔡厚基云云（該等供詞實係迴護被告蔡厚基之不實供詞），
    因未綜合考量上開各證據並對通聯中綽號「阿義」之男子之
    聲紋與上開年籍之被告蔡厚基之聲紋作比對鑑定，因而誤認
    上開年籍之被告蔡厚基並非委託黃火旺偽造中華民國外僑居
    留證之小蔡，因而就蔡厚基所涉偽造中華民國外僑居留證罪
    嫌作出不起訴處分。然依上開二(1)所示譯文，上開年籍之
    蔡厚基已涉對使用0000000000門號之綽號「圓圓」之外籍女
    子（該外籍女子雖姓名年籍不詳，然依通聯譯文既確有其人
    ，是以該被害人仍屬可得特定）為恐嚇危害安全之犯行，此
    一犯行自應由檢察官另案偵辦。
據上論斷，應依刑事訴訟法第299 條第1 項前段、第301 條第1
項，刑法第2 條第1 項前段、第28條、第302 條第1 項、第212
條、第218 條第1 項、第219 條、第55條、第41條第1 項前段、
第51條第5 款、第38條第1 項第2 款、第3 款、第74條第1項 第
1 款、第2 項第4 款，修正前刑法第56條、第41條第1 項前段、
第51條第5 款，90年1 月10日修正公布之刑法第41條第2 項，中
華民國九十六年罪犯減刑條例第2 條第1 項第3 款、第7 條、第
9 條、第10條第1 項，刑法施行法第1 條之1 第1 項、第2項 前
段、第3 條之1 第3 項，修正前罰金罰鍰提高標準條例第2條 ，
現行法規所定貨幣單位折算新台幣條例第2 條，判決如主文。
本案經檢察官姜永浩到庭執行職務
中    華    民    國   100    年    4     月    8     日
                刑事第三庭審判長法  官  曾家貽
                                法  官  楊麗文
                                法  官  曾雨明
以上正本證明與原本無異。
如不服本判決應於收受判決後10日內向本院提出上訴書狀，並應
敘述具體理由。其未敘述上訴理由者，應於上訴期間屆滿後20日
內向本院補提理由書(均須按他造當事人之人數附繕本)「切勿逕
送上級法院」。
                                書記官  顏緗穎
中    華    民    國   100    年    4     月    11    日
附錄論罪科刑法條：
中華民國刑法第212條
（偽造變造特種文書罪）
偽造、變造護照、旅券、免許證、特許證及關於品行、能力服務
或其他相類之證書、介紹書，足以生損害於公眾或他人者，處 1
年以下有期徒刑、拘役或 3 百元以下罰金。
中華民國刑法第216條
（行使偽造變造或登載不實之文書罪）
行使第 210 條至第 215 條之文書者，依偽造、變造文書或登載
不實事項或使登載不實事項之規定處斷。
中華民國刑法第218條
（偽造盜用公印或公印文罪）
偽造公印或公印文者，處 5 年以下有期徒刑。
盜用公印或公印文足以生損害於公眾或他人者，亦同。
中華民國刑法第302條
（剝奪他人行動自由罪）
私行拘禁或以其他非法方法，剝奪人之行動自由者，處 5 年以
下有期徒刑、拘役或 3 百元以下罰金。
因而致人於死者，處無期徒刑或 7 年以上有期徒刑，致重傷者
，處 3 年以上 10 年以下有期徒刑。
第 1 項之未遂犯罰之。

附表一：中華民國外僑居留證
┌──┬──────┬────────┬─────┬─────┬─────────┐
│編號│文書名義人  │偽變造時間      │偽變造內容│偽造或變造│備            註  │
│    │            │                │          │          │                  │
├──┼──────┼────────┼─────┼─────┼─────────┤
│ 1  │NANCY       │95年10或11月間  │除姓名、護│偽造      │本為外勞改為外配名│
│    │PALATTAO    │                │照號碼、出│          │義                │
│    │CALIBOSO（印│                │生年月日外│          │                  │
│    │尼護照號碼：│                │，其餘包括│          │                  │
│    │AE053281，按│                │「內政部印│          │                  │
│    │該人實為菲律│                │」均偽造  │          │                  │
│    │賓人）      │                │          │          │                  │
├──┼──────┼────────┼─────┼─────┼─────────┤
│2   │SUKARNI （印│同上            │變造居留期│變造      │本即為外配        │
│    │尼護照號碼：│                │限        │          │                  │
│    │N027969）   │                │          │          │                  │
├──┼──────┼────────┼─────┼─────┼─────────┤
│3   │TRAN THU    │同上            │全部內容均│偽造      │原為外勞或外配不明│
│    │LIEN （ 越南│                │偽造      │          │                  │
│    │護照號碼：  │                │          │          │                  │
│    │A00000000B）│                │          │          │                  │
└──┴──────┴────────┴─────┴─────┴─────────┘

附表二：中華民國外僑居留證
┌──┬──────┬────────┬─────┬─────┬─────────┐
│編號│文書名義人  │偽變造時間      │偽變造內容│偽造或變造│備            註  │
│    │            │                │          │          │                  │
├──┼──────┼────────┼─────┼─────┼─────────┤
│1   │JUWANAH （印│94年11月1日左右 │全部內容  │偽造      │本為外勞改為外配名│
│    │尼護照號碼：│（認定理由：核發│包括「內政│          │義，另亦偽造背面核│
│    │AD147430）  │日期載為94年11月│部印」均偽│          │准延長居留之核准文│
│    │            │1日 ，而偽造之該│造        │          │號、延長居留效期，│
│    │            │名義人之外國人工│          │          │且所貼照片亦為偽  │
│    │            │作許可證之發證日│          │          │                  │
│    │            │期載為94年11月21│          │          │                  │
│    │            │日，而被告謝存芳│          │          │                  │
│    │            │自92年間起即以意│          │          │                  │
│    │            │圖營利非法仲介外│          │          │                  │
│    │            │勞工作為業）    │          │          │                  │
├──┼──────┼────────┼─────┼─────┼─────────┤
│2   │同上        │同上（認定理由：│同上      │同上      │同上，另所貼照片與│
│    │            │同上）          │          │          │編號1 不同，所貼照│
│    │            │                │          │          │片為偽，與編號1 為│
│    │            │                │          │          │二張不同之外僑居留│
│    │            │                │          │          │證                │
├──┼──────┼────────┼─────┼─────┼─────────┤
│3   │KIEU THI HUE│95年3月15日左右 │除姓名、護│偽造      │外勞改為外配，另外│
│    │（越南護照號│（認定理由：其於│照號碼、出│          │僑居留證之紙本為真│
│    │碼：        │94 年11 月23日因│生年月日外│          │版（附表二之中華民│
│    │A0000000A ）│工作期限到期而回│，其餘包括│          │國外僑居留證除敘明│
│    │            │越南，卻於95年3 │「內政部印│          │為真版者外，其餘編│
│    │            │月15 日 持警政署│」均偽造  │          │號之紙本均為偽）  │
│    │            │外事組遺失之證號│          │          │                  │
│    │            │為398276號重入國│          │          │                  │
│    │            │許可證號【相關官│          │          │                  │
│    │            │警與人蛇集團之弊│          │          │                  │
│    │            │案正由本院以96年│          │          │                  │
│    │            │度訴字第410 號審│          │          │                  │
│    │            │理中】，而被告謝│          │          │                  │
│    │            │存芳自92年間起即│          │          │                  │
│    │            │意圖營利非法仲介│          │          │                  │
│    │            │外勞工作為業）  │          │          │                  │
├──┼──────┼────────┼─────┼─────┼─────────┤
│4   │KOIMAH（印尼│93年10月間      │除姓名、護│偽造      │本為外勞改為外配名│
│    │護照號碼：  │（認定理由：其於│照號碼外，│          │義，另亦偽造背面核│
│    │AE468614 ） │93 年10 月9 日以│其餘包括「│          │准延長居留之核准文│
│    │            │外勞身分逃逸，偽│內政部印  │          │號、延長居留效期  │
│    │            │造之外國人工作許│」均偽造  │          │                  │
│    │            │可證發證日期載為│          │          │                  │
│    │            │93年6 月11日，其│          │          │                  │
│    │            │於95年6 月20日遭│          │          │                  │
│    │            │查獲遣返，而被告│          │          │                  │
│    │            │謝存芳自92年間起│          │          │                  │
│    │            │即意圖營利非法仲│          │          │                  │
│    │            │介外勞工作為業）│          │          │                  │
├──┼──────┼────────┼─────┼─────┼─────────┤
│5   │NAISAH（印尼│94年6月4日左右  │同編號1   │偽造      │同編號4           │
│    │護照號碼：  │（認定理由：核發│          │          │                  │
│    │AE065850 ） │日期載為94年6 月│          │          │                  │
│    │            │4 日，而偽造之該│          │          │                  │
│    │            │名義人之外國人工│          │          │                  │
│    │            │作許可證之發證日│          │          │                  │
│    │            │期載為94年6 月4 │          │          │                  │
│    │            │日，而被告謝存芳│          │          │                  │
│    │            │自92年間起即以意│          │          │                  │
│    │            │圖營利非法仲介外│          │          │                  │
│    │            │勞工作為業）    │          │          │                  │
├──┼──────┼────────┼─────┼─────┼─────────┤
│6   │NGUYEN THI  │96年1 月底（認定│僅於背面之│變造      │未變更外勞名義，外│
│    │LUAN（越南護│理由：其於96年1 │延期居留第│          │僑居留證之紙本為真│
│    │照號碼：    │月23日以外勞身分│二筆之核准│          │版                │
│    │A0000000A ，│逃逸，而被告謝存│文號、居留│          │                  │
│    │中文名：阮氏│芳自92年間起即以│效期加以偽│          │                  │
│    │論）        │意圖營利非法仲介│造        │          │                  │
│    │            │外勞工作為業）  │          │          │                  │
├──┼──────┼────────┼─────┼─────┼─────────┤
│7   │NGUYEN THI  │95年10月中旬（認│同編號6   │變造      │同編號6           │
│    │THANH （越南│定理由：其於95年│          │          │                  │
│    │護照號碼：  │10 月15 日以外勞│          │          │                  │
│    │A0000000A ，│身分逃逸，而被告│          │          │                  │
│    │中文名：阮氏│謝存芳自92年間起│          │          │                  │
│    │清）        │即以意圖營利非法│          │          │                  │
│    │            │仲介外勞工作為業│          │          │                  │
│    │            │）              │          │          │                  │
├──┼──────┼────────┼─────┼─────┼─────────┤
│8   │NGUYEN THI  │95年5月28日左右 │紙本為偽、│偽造      │所貼照片為偽      │
│    │THU HANG（越│（認定理由：核發│「內政部印│          │                  │
│    │南護照號碼：│日期載為95年5 月│」亦為偽，│          │                  │
│    │A0000000B ，│28日，而偽造之該│出生年月日│          │                  │
│    │中文名：阮氏│名義人之外國人工│、中文姓名│          │                  │
│    │秋恆）      │作許可證之發證日│亦為偽（應│          │                  │
│    │            │期載為同日，而被│為阮氏秋姮│          │                  │
│    │            │告謝存芳自92年間│）        │          │                  │
│    │            │起即以意圖營利非│          │          │                  │
│    │            │法仲介外勞工作為│          │          │                  │
│    │            │業）            │          │          │                  │
├──┼──────┼────────┼─────┼─────┼─────────┤
│9   │NGUYEN THI  │93年4月19日左右 │同編號1   │偽造      │同編號1           │
│    │TUYET （越南│（認定理由：核發│          │          │                  │
│    │護照號碼：  │日期載為93年4 月│          │          │                  │
│    │AD232713A ，│19日，而偽造之該│          │          │                  │
│    │中文名：阮氏│名義人之外國人工│          │          │                  │
│    │雪）        │作許可證之發證日│          │          │                  │
│    │            │期載為同日，而被│          │          │                  │
│    │            │告謝存芳自92年間│          │          │                  │
│    │            │起即以意圖營利非│          │          │                  │
│    │            │法仲介外勞工作為│          │          │                  │
│    │            │業）            │          │          │                  │
├──┼──────┼────────┼─────┼─────┼─────────┤
│10  │TARWIAH WIWI│94年3 月16日左右│除姓名、護│偽造      │所貼照片為偽      │
│    │（印尼護照編│（認定理由：其為│照號碼、出│          │                  │
│    │號：N006994 │94年3 月16日行方│生年月日、│          │                  │
│    │，中文姓名：│不明，且偽造之外│居留事由外│          │                  │
│    │林葳葳）    │僑居留證核發日為│，其餘包括│          │                  │
│    │            │94年2 月21日，又│「內政部印│          │                  │
│    │            │偽造之外國人工作│」均偽造  │          │                  │
│    │            │許可證日期載為94│          │          │                  │
│    │            │年3 月11日，而被│          │          │                  │
│    │            │告謝存芳自92年間│          │          │                  │
│    │            │起即以意圖營利非│          │          │                  │
│    │            │法仲介外勞工作為│          │          │                  │
│    │            │業）            │          │          │                  │
└──┴──────┴────────┴─────┴─────┴─────────┘  
                                                                                      
附表三：外國人工作許可證
┌──┬──────┬────────┬─────┬─────┬─────────┐
│編號│文書名義人  │偽變造時間      │偽變造內容│偽造或變造│備            註  │
│    │上載核發日期│                │          │          │                  │
├──┼──────┼────────┼─────┼─────┼─────────┤
│1   │JUWANAH     │94年11月1日左右 │全部內容  │偽造      │                  │
│    │94年11月21日│（認定理由：同附│均為偽造，│          │                  │
│    │            │表二編號1 ）    │版本亦為偽│          │                  │
├──┼──────┼────────┼─────┼─────┼─────────┤
│2   │同上        │同上（認定理由：│同上      │同上      │與編號1 完全相同，│
│    │            │同上）          │          │          │然為不同之2 張，可│
│    │            │                │          │          │見被告謝存芳係為附│
│    │            │                │          │          │表編號1 、2 之人仲│
│    │            │                │          │          │介工作時所需使用。│
├──┼──────┼────────┼─────┼─────┼─────────┤
│3   │KOIMAH      │93年10月間      │同上      │同上      │                  │
│    │93年6月11日 │（認定理由：同附│          │          │                  │
│    │            │表二編號4 ）    │          │          │                  │
├──┼──────┼────────┼─────┼─────┼─────────┤
│4   │NAISAH      │94年6月4日左右  │同上      │同上      │                  │
│    │94年6 月4 日│（認定理由：同附│          │          │                  │
│    │            │表二編號5 ）    │          │          │                  │
├──┼──────┼────────┼─────┼─────┼─────────┤
│5   │NGUYEN THI  │95年5月28日左右 │同上      │同上      │                  │
│    │THU HANG    │（認定理由：同附│          │          │                  │
│    │95年5 月28日│表二編號8）     │          │          │                  │
├──┼──────┼────────┼─────┼─────┼─────────┤
│6   │NGUYEN THI  │93年4月19日左右 │同上      │同上      │                  │
│    │TUYET       │（認定理由：同附│          │          │                  │
│    │93年4 月19日│表二編號9）     │          │          │                  │
├──┼──────┼────────┼─────┼─────┼─────────┤
│7   │TARWIAH WIWI│94年3 月16日左右│同上      │同上      │                  │
│    │94年3 月11日│（認定理由：同附│          │          │                  │
│    │            │表二編號10      │          │          │                  │
└──┴──────┴────────┴─────┴─────┴─────────┘

附表四：
應對被告謝學錡、黃火旺、葉來順、蔡惠敏宣告沒收之物：
扣案之偽造之LUONG THI HOAI之中華民國外僑居留證1 紙（共犯
LUONG THI HOAI所有，因犯罪所生之物）、電腦主機1 台（含鍵
盤、滑鼠各1 個）、掃描機1 台、螢幕1 台、印表機1 台（共犯
被告葉來順所有供其犯罪所用之物）、內容為「台灣省環保志工
人事專用」之鋼印1 個（共犯被告黃火旺所有供其犯罪所用之物
）。
沒收法條：刑法第38條第1 項第2 款、第3 款

附表五：
應對被告謝學錡、黃火旺、葉來順、蔡惠敏宣告沒收之物：
扣案之偽造之UAHYUNI SETYO （WAHYUNI 之第1 個字母偽造錯誤
，偽造成「U」）名義之中華民國外僑居留證1 紙（共犯WAHYUNI
SETYO 所有，因犯罪所生之物）、電腦主機1 台（含鍵盤、滑鼠
各1 個）、掃描機1 台、螢幕1 台、印表機1 台（共犯被告葉來
順所有供其犯罪所用之物）、內容為「台灣省環保志工人事專用
」之鋼印1 個（共犯被告黃火旺所有供其犯罪所用之物）。未扣
案之偽造之RAHAYU RINA 中華民國外僑居留證上之「內政部印」
之公印文。
沒收法條：刑法第38條第1 項第2 款、第3 款、第219 條

附表六：
應對被告謝學錡、黃火旺、葉來順、蔡惠敏、曾瑞珠宣告沒收之
物：
扣案之電腦主機1 台（含鍵盤、滑鼠各1 個）、掃描機1 台、螢
幕1 台、印表機1 台（共犯被告葉來順所有供其犯罪所用之物）
、內容為「台灣省環保志工人事專用」之鋼印1 個（共犯被告黃
火旺所有供其犯罪所用之物）。未扣案之偽造之WIWI中華民國外
僑居留證上之「內政部印」之公印文。
沒收法條：刑法第38條第1 項第2 款、第219條

附表七：
應對被告黃火旺宣告沒收之物：
扣案之電腦主機1 台（含鍵盤、滑鼠各1 個）、掃描機1 台、螢
幕1 台、印表機1 台（共犯被告葉來順所有供其犯罪所用之物）
、護貝膠膜2 盒（共犯被告謝存芳所有供其預備犯罪之物）、偽
造之如附表二編號1-5 、8-10之中華民國外僑居留證（共犯即如
附表二編號1-5 、8-10之文書名義人所有，因犯罪所生之物）、
如附表三之外國人工作許可證（共犯即如附表三之文書名義人所
有，因犯罪所生之物）。
沒收法條：刑法第38條第1 項第2 款、第3 款

附表八：
應對被告黃火旺宣告沒收之物：
扣案之護貝膠膜2 盒（共犯被告謝存芳所有供其預備犯罪之物）
、數字印章2 套（被告黃火旺所有供其犯罪所用之物）、變造之
如附表二編7 之中華民國外僑居留證（共犯即如附表二編號7之
文書名義人所有，因犯罪所生之物）。
沒收法條：刑法第38條第1 項第2 款、第3 款